臺北高等行政法院判決
　　　　　　　　　　　　　　　92年度訴字第4133號
　　　　　　　　　　　　　　　.
原　　　告　甲○○
訴訟代理人　卓忠三律師
被　　　告　財政部臺北市國稅局
代　表　人　張盛和（局長）
訴訟代理人　乙○○
上列當事人間因綜合所得稅事件，原告不服財政部中華民國92年
7月9日台財訴字第0920037958號訴願決定，提起行政訴訟。本院
判決如下：
    主  文
原告之訴駁回。
訴訟費用由原告負擔。
    事  實
一、事實概要：原告88年度綜合所得稅結算申報，列報綜合所得
    總額為新台幣（下同）5,737,212元。被告初查以其短漏報
    營利、利息所得計3,272,232元，違反所得稅法第71條第1項
    規定，乃併課其當年度綜合所得稅，核定全年綜合所得總額
    為9,145,236元、淨額為8,628,236元，應納稅額為
    2,795,994元，除發單補徵綜合所得稅額1,763,164元外，並
    依所得稅法第110條第1項規定，按其所漏稅額1,202,035元
    處0.2倍之罰鍰計240,400元（計至百元止）。原告對被告核
    定其取自聯山建設股份有限公司（以下簡稱聯山公司）營利
    所得2,986,321元及罰鍰部分不服，申經復查結果，未獲准
    變更，提起訴願，亦遭決定駁回，遂向本院提起行政訴訟。
二、兩造聲明：
　(一)原告聲明：
    1.訴願決定、復查決定及原處分均撤銷。
    2.訴訟費用由被告負擔。
　(二)被告聲明：
    1.駁回原告之訴。
    2.訴訟費用由原告負擔。
三、兩造爭點：系爭所得究係屬清算所得（即變動所得）抑營利
              所得？
　(一)原告主張之理由：
    1.按「法律不得牴觸憲法，命令不得牴觸憲法或法律。」、
      「法律之解釋，首在闡明法條之真意，使條文規定得為適
      當之應用，並無創設或變更法律之效，故其解釋不得逾越
      立法本旨之範圍。」，分別為中央法規標準法第11條前段
      、行政法院（現改制為最高行政法院）61年判字第169號
      判例所明示。次按「「．．．但應受行政罰之行為，僅須
      違反禁止規定或作為義務，而不以發生損害或危險為其要
      件者，推定為有過失，於行為人不能舉證證明自己無過失
      時，即應受處罰。．．．」，司法院大法官會議釋字第
      275號解釋可資參照。
    2.本件被告原查以原告漏報營利、利息所得計3,272,232元
      ，乃併課當年度綜合所得稅，核定全年綜合所得總額為
      9,145,236元、淨額為8,628,236元，應納綜合所得稅額
      2,795,994元。經查系爭所得係屬清算所得，其性質為變
      動所得，應以半數申報課稅，退步言，縱認係營利所得，
      惟原告信賴該所得為變動所得，無法探究是否符合稅法規
      定而漏未全數申報該清算所得，並無過失可言，揆之首揭
      解釋意旨，亦不應處以罰鍰，是被告原處分顯有違誤。
   (二)被告答辯之理由：
    1.營利所得部分：
  　　按「個人之綜合所得總額，以其全年左列各類所得合併
        計算之︰第1類︰營利所得︰公司股東所分配之股利、
        合作社社員所獲分配之盈餘、合夥組織營利事業之合夥
        人每年度應分配之盈餘、獨資資本主每年自其獨資經營
        事業所得之盈餘及個人一時貿易之盈餘皆屬之。」，為
        行為時所得稅法第14條第1項第1類所明定。
      本件原告辦理88年度綜合所得稅結算申報，自行將取自
        聯山公司之營利所得5,972,642元，以半數申報所得為
        2,986,321元，被告乃依首揭法條規定，全額併課原告
        當年度綜合所得稅。茲據原告主張本件為聯山公司清算
        後剩餘財產分配之營利所得，其性質為變動所得，應以
        半數課稅等情，經查被告原核定原告之營利所得為
        5,972,642元，係聯山公司按各股東投資額分配之現金
        股利，有扣免繳憑單、聯山公司股東常會出席紀錄、盈
        餘分配表等影本附卷可稽，是被告以該筆營利所得應全
        額5,972,642元，併計原告88年度綜合所得稅，依首揭
        規定，尚無不合。至原告主張該筆營利所得其性質為變
        動所得，應以半數課稅一節，經查系爭所得為營利所得
        已如前述，原告主張應半數課稅，顯係誤解，所訴自無
        足採。
    2.罰鍰部分：
      按「納稅義務人應於每年2月20日起至3月底止，填具結
        算申報書，向該管稽徵機關，申報其上一年度內構成綜
        合所得總額或營利事業收入總額之項目及數額，以及有
        關減免、扣除之事實，並應依其全年應納稅額減除暫繳
        稅額、尚未抵繳之扣繳稅額及可扣抵稅額，計算其應納
        之結算稅額，於申報前自行繳納。但短期票券利息所得
        之扣繳稅款及營利事業獲配股利總額或盈餘總額所含之
        可扣抵稅額，不得減除。」、「納稅義務人已依本法規
        定辦理結算申報，但對依本法規定應申報課稅之所得額
        有漏報或短報情事者，處以所漏稅額兩倍以下之罰鍰。
        」，分別為行為時所得稅法第71條第1項及第110條第1
        項所明定。又按「．．．但應受行政罰之行為，僅須違
        反禁止規定或作為義務，而不以發生損害或危險為其要
        件者，推定為有過失，於行為人不能舉證證明自己無過
        失時，即應受處罰。．．．」，司法院大法官會議釋字
        第275號解釋可資參照。
      本件原告辦理88年度綜合所得稅結算申報，短漏報其本
        人之營利及利息等所得計 3,272,232元，致短漏所得稅
        額 1,202,035元，經被告所屬文山稽徵所查獲，乃核定
        綜合所得總額為9,145,236元，淨額為8,628,236元，除
        補徵稅額1,763,164元外，並裁處0.2倍之罰鍰 240,400
        元（計至百元止）。茲據原告主張，系爭營利所得其性
        質為變動所得，已按半數申報課稅，被告改按全額課稅
        ，僅係法律規定認知上之差異，原告既依法有據，且無
        違失，應免加處罰鍰等情。經查系爭所得為營利所得已
        如前述，原告確有該項所得，即應依所得稅法第71條規
        定辦理申報或於被告查獲前依稅捐稽徵法第48條之 1規
        定自動補辦申報補繳。另系爭短漏報所得尚不能以雙方
        認知上之差異而免其申報義務，是原告既有系爭所得而
        漏未申報，縱非故意，仍難卸免其過失漏報之責任，依
        前揭法條規定及解釋意旨，自仍應受罰，是被告按所漏
        稅額 1,202,035元處0.2倍之罰鍰240,400元，尚無不合
        。
    理  由
一、按「個人之綜合所得總額，以其全年左列各類所得合併計算
    之：第1類：營利所得：公司股東所獲分配之股利總額、合
    作社社員所獲分配之盈餘總額、合夥組織營利事業之合夥人
    每年度應分配之盈餘總額、獨資資本主每年自其獨資經營事
    業所得之盈餘總額及個人一時貿易之盈餘皆屬之。公司股東
    所獲分配之股利總額或合作社社員所獲分配之盈餘總額，應
    按股利憑單所載股利淨額或盈餘淨額與可扣抵稅額之合計數
    計算之；合夥人應分配之盈餘總額或獨資資本主經營獨資事
    業所得之盈餘總額，應按核定之營利事業所得額計算之。．
    ．．」，行為時所得稅法第14條第1項第1類定有明文。又按
    「納稅義務人應於每年2月20日起至3月底止，填具結算申報
    書，向該管稽徵機關，申報其上一年度內構成綜合所得總額
    或營利事業收入總額之項目及數額，以及有關減免、扣除之
    事實，並應依其全年應納稅額減除暫繳稅額、尚未抵繳之扣
    繳稅額及可扣抵稅額，計算其應納之結算稅額，於申報前自
    行繳納。．．．」、「納稅義務人已依本法規定辦理結算申
    報，但對依本法規定應申報課稅之所得額有漏報或短報情事
    第71條第1項及第110條第1項所明定。
二、本件原告為聯山公司之股東，聯山公司於88年度將截至86年
    度之可分配盈餘199,088,065元，按各股東投資額分配之現
    金股利，原告獲配金額為5,972,642元，原告於88年度綜合
    所得稅結算申報時卻僅列報半數所得2,986,321元，被告乃
    予以核定其營利所得後併課其88年度個人綜合所得稅等情，
    有原告88年度綜合所得稅結算申報書、各類所得扣繳暨免扣
    繳憑單、聯山公司股東常會出席紀錄及盈餘分配表等影本附
    於原處分卷可稽，自堪認為實在。原告雖主張其誤認系爭金
    額係變動所得，遂予減半申報，並非出於故意或過失，自不
    應課處罰鍰等語。惟查原告於88年為聯山公司之股東，於88
    年1月20日出席該公司股東常會，當時股東常會決議內容除
    聯山公司87年度累積盈餘分配案外，尚包括提請承認87年度
    營業報告書、資產負債表、損益表、股東權益變動表、現金
    流量表、主要財產之財產目錄等，會議結果有關累積盈餘經
    依公司法規定除提列法定公積586,280元外，並分配現金股
    利204,364,587元等情，有聯山公司股東常會議事錄及出席
    紀錄、88年度營利事業投資人明細及分配盈餘表等影本在卷
    足憑，是原告當對其取自聯山公司之5,972,642元金額係屬
    何性質及來源知之甚詳，自不容諉為不知，所稱誤認為清算
    所得即變動所得云云，顯係諉卸飾詞，殊無足取。故原告於
    系爭年度既獲配系爭現金股利並已收受，徵之前開法條規定
    ，有所得即有據實申報責任及納稅義務，所為減半申報之舉
    即有違章之事實，則被告據以核課營利所得並課處罰鍰，即
    非無憑。從而被告所為處分，揆諸首揭法條規定，並無違誤
    ，訴願決定予以維持，亦無不合，原告之訴難認有理由，自
    應予以駁回。
據上論結，本件原告之訴為無理由，爰依行政訴訟法第98條第3
項前段，判決如主文。
中    華    民    國    94    年    2    月    3      日
                    第二庭審判長  法    官  鄭忠仁
                                  法    官  楊莉莉
                                  法    官  林育如
上為正本係照原本作成。
如不服本判決，應於送達後20日內，向本院提出上訴狀並表明上
訴理由，如於本判決宣示後送達前提起上訴者，應於判決送達後
20日內補提上訴理由書（須按他造人數附繕本）。
中    華    民    國    94    年    2    月    3      日
  　　　　　　　　　　　　　　    書 記 官　林惠堉
